臺灣臺北地方法院民事判決　　　　　　　　　　　　　九十三年度訴字第二０一號
　　原　　　告　永力誠企業股份有限公司
　　法定代理人　乙○○
　　被　　　告　祐展貿易有限公司
　　法定代理人　丙○○
　　訴訟代理人　陳瑞琪
當事人間給付貨款事件，本院於九十三年三月三日言詞辯論終結，判決如下：
    主  文
被告應給付原告新台幣貳拾伍萬陸仟伍佰參拾玖元及自民國九十三年一月十八日起至
清償日止按年息百分之五計算之利息。
原告其餘之訴駁回。
訴訟費用由被告負擔三分之一，餘由原告負擔。
本判決得假執行。但被告如以新台幣貳拾伍萬陸仟伍佰參拾玖元為原告預供擔保，得
免為假執行。
原告其餘假執行之聲請駁回。
    事  實
一、原告方面：
   （一）聲明：被告應給付原告新台幣（下同）六十二萬七千四百一十六元元，及
         自起訴狀繕本送達翌日起至給付之日止按年息百分之五計算之利息。並陳
         明願供擔保請准宣告假執行。
   （二）陳述：
     1.被告曾於民國九十二年三月七日向原告訂購布疋乙批，價金為一百七十萬二
       千四百七十元，約定同年四月十五日交貨。原告如期出貨後，簽發發票向被
       告請款，因原告所出之貨額不足，且水洗縮率過大，雙方達成協議，原告同
       意減少價金百分之二二．五即三十八萬三千零五十六元，而被告已給付原告
       六十九萬一千九百九十八元，尚欠尾款六十二萬七千四百一十六元未償。
     2.協議書減少價金百分之二二．五係包含水洗縮率及交貨不足部分。因原告曾
       向被告表明願補足缺額，但被告表示胚布已有瑕疵，不肯接受，故協議減少
       償金。原告不知被告就不足部分另向緯誠公司訂貨，亦不知該部分貨物以空
       運方式交付國外買主，自不應負擔空運部分之費用。
     3.承認原告所交貨物有布疋短碼、門幅不足、嚴重色差等瑕疵。但被告主張之
       瑕疵數額有誤。且被告就此部分瑕疵應於九十二年九月十五日以前通知原告
       或委託公正第三人檢驗後告知原告。
   （三）證據：提出訂購單、發票各一份為證。
二、被告方面：
   （一）聲明：原告之訴及其假執行之聲請均駁回。並陳明如受不利之判決，願供
         擔保請准宣告免為假執行。
   （二）陳述：
     1.確於上開時日向原告訂購布疋，原告交貨數三萬二千四百二十八碼，單價每
       碼五十元，合計總金額應為一百六十二萬一千四百元，因所交貨品有瑕疵，
       雙方於九十二年六月二十日簽訂協議書，原告同意此訂單減少百分之二二．
       五的價金，即總金額成為一百二十五萬六千五百八十五元。被告已於九十二
       年六月六日開具上海商業儲蓄銀行（下稱上海銀行）內湖分行帳號0000
       000票號ＮＨＡ0000000，到期日九十二年六月十五日金額六十九
       萬一千九百九十八元予原告。
     2.尾款五十六萬四千五百八十七元部分，因原告所交貨品除了原有瑕疵外，又
       有國外客戶反映幅寬不足及短碼情形，為預防原告屆時不肯出面處理，雙方
       於協議書中皆同意此部分金額由被告業務員甲○○開立其個人本票，票號Ｔ
       Ｈ0000000，金額五十六萬四千五百八十七元予原告作為擔保，待九
       十二年九月十五日為最後結算。
     3.原告交付布疋，計有下列～瑕疵及令被告增加之空運費用：
       縮率不合規定：當時出口商福帝企業有限公司要求被告降價百分之三十為
         出口條件（金額為五十四萬四千七百九十元），被告顧及兩造情誼，只要
         求原告負擔百分之二二．五（即三十六萬四千八百一十五元），差額部分
         由被告負擔，此為協議書第一段之記載。
       布疋短碼及門幅不足：雙方於協議書同意待客戶清點報告回來後做出實際
         賠償，客戶的實際求償資料於九十二年十月初回報數量為二千五百七十二
         碼乘以出口單價每碼五十六元即一十四萬四千零三十二元。
       布疋嚴重色差：因染色的嚴重瑕疵造成部分做好的衣服色差遭客戶的買家
         退貨，此部分包含退回的衣服成本及檢驗費用、關稅等，客戶共計求償美
         金五千八百零八點五九元，折合新台幣一十九萬七千四百九十二元。
       因原告第二次交貨（三千五百八十五碼）時間拖延太久，應客戶要求需用
         空運方式送抵柬埔寨工廠，所支付的空運費用應由原告負擔，金額計六萬
         一千四百五十五元。
       綜上，因被告已付貨款六十九萬一千九百九十八元，故被告未付貨款僅有一
       十六萬一千一百八十五元，另加發票八萬一千零七十元，共計二十四萬二千
       二百五十五元。
     4.協議書僅就水洗縮率部分討論，未包含交貨不足。被告曾要求原告補足數額
       ，但因原告知貨有瑕疵，不願再出貨。被告無奈只得改向緯誠公司訂貨補足
       餘額，並因有國外交貨期限壓力，故以空運方式運送。原告自應負擔該筆空
       運費用。
   （三）證據：提出買賣合約書一份、協議書一份、應付票據憑單一份、福帝企業
         有限公司求償證明一份、幅寬不足耗損求償證明一份、染色瑕疵求償證明
         一份、成洋通運有限公司請款單一份，並聲請訊問證人丁○○。
    理  由
一、原告起訴主張被告於九十二年三月七日向原告訂購布疋乙批，價金為一百七十萬
    二千四百七十元，約定同年四月十五日交貨。原告如期出貨後，簽發發票向被告
    請款，因原告所出之貨額不足，且水洗縮率過大，雙方達成協議，原告同意減少
    價金百分之二二．五即三十八萬三千零五十六元，而被告已給付原告六十九萬一
    千九百九十八元，尚欠尾款六十二萬七千四百一十六元未償，為此訴請被告如數
    清償並給付遲延法定利息。被告則以原告交付之布疋數量不足、且有水洗縮率過
    大、短碼、門幅不足、嚴重色差等瑕疵，且因原告交貨不足，致被告須向他人訂
    貨以空運方式遞送國外，而有空運費用之支出，且因而遭國外客戶求償，故系爭
    買賣價金應予減少等語置辯。
二、查被告於九十二年三月七日向原告訂購布疋三萬五千九百一十碼，每碼單價五十
    元，原訂總價應為一百七十九萬五千五百元（百分之五營業稅另計），約定同年
    四月十五日交貨。原告已交貨三萬二千四百二十八碼，被告則付訖六十九萬一千
    九百九十八元等情，為兩造所不爭執，並有訂購單、應付票據憑單在卷可稽，應
    堪信為真實。
三、依卷附兩造所不爭執之協議書記載：「茲祐展貿易有限公司（以下簡稱甲方）向
    永力誠企業股份有限公司（以下簡稱乙方），訂購成品布一批，訂單號AL－
    92001，規格N/T/R/OP100×94/70' N +OP×20' R+300' CD橫條布，交貨數量
    32428碼，因水洗縮率過大，未符合訂單標準，乙方同意此訂單全部減少價金
    22.5%，甲方於中華民國九十二年六月六日已支付上海商業儲蓄銀行內湖分行，
    帳號0000000，票號NHA0000000，到期日中華民國九十二年六月十五日，金額新
    台幣六十九萬一千九百九十八元整給乙方。」「訂單要求幅寬為針孔58英吋，但
    成品實際幅寬為針孔55英吋，無法達到58英吋，幅寬不足3英吋，將會造成裁損
    過大，目前國外成衣廠開裁反應每疋布有短碼現象，裁損及短碼實際數量必須裁
    剪完才能統計，屆時甲方須提供實際裁損及短碼之明細表供乙方確認，裁損及短
    碼由乙方貨款中扣除。」「因尚有上述問題，尾款暫時保留至民國九十二年九月
    十五日止結算處理並付清貨款，但乙方因怕到期限甲方不出面處理，所以要求甲
    方開立尾款金額新台幣五十六四千五百八十七元整之本票給乙方作為保證用，本
    票號碼TH0000000，結算時之扣款經雙方認定無誤，乙方不得有議並須歸還此張
    本票給甲方。」依上開協議書內容，原告確有交貨數量短少、水洗縮率過大、短
    碼、幅寬不足之瑕疵。另被告復提出福帝企業有限公司求償證明、幅寬不足耗損
    求償證明、染色瑕疵求償證明為佐，原告於本院九十三年二月十八日庭訊時亦自
    承確有短碼、門幅不足．嚴重色差之瑕疵（見本院九十三年二月十八言詞辯論筆
    錄）。是被告抗辯原告之貨有瑕疵一節應堪採信。
四、次查兩造簽訂之協議書僅記載被告須待國外成衣廠裁剪完後將實際裁損及短碼明
    細表提供原告確認，且因有前述瑕疵，故尾款暫時保留至九十二年九月十五日再
    行結算處理，此觀卷附協議書甚明。原告主張瑕疵數額須經公證行勘驗，並至遲
    應於協議書所限之九十二年九月十五日前提出，逾期即不得再行主張任何瑕疵云
    云，尚與協議書文義相左，洵難採信。又被告提出之協議書、福帝企業有限公司
    求償證明、幅寬不足耗損求償證明、染色瑕疵求償證明就瑕疵數額均有明確記載
    ，原告空言否認數額，不足憑採。
五、按買賣因物有瑕疵，買受人得請求減少價金，民法第三百五十九條著有規定。但
    法院對於減少價金之請求，應就買賣時瑕疵物與無瑕疵物之應有價格比較後所得
    之差額而為斟酌，非可任意酌情增減（最高法院七十二年台上字第七二六號判決
    參照）。爰就上揭瑕疵分述之：
    (一)交貨不足及縮率不符規定：前開協議書已載明原告交貨數量僅有三萬二千四百
      二十八碼（原訂購碼數為三萬五千九百一十碼），且水洗縮率過大，故兩造協
      議就此部分減少價金百分之二二．五。依每碼五十元計算，三萬二千四百二十
      八碼價金計為一百六十二萬一千四百元，其百分之二二．五為三十六萬四千八
      百一十五元。
    (二)短碼及門幅不足：系爭布疋因幅寬不足三英吋，造成裁損及短碼計二五七一．
      六二，此有被告買主福帝企業有限公司出具之求償證明可稽。惟按民法第三百
      五十九條規定買受人於買賣標的物有瑕疵時得請求減少其價金，旨在兼顧買賣
      雙方之利益與損失。是買受人請求滅少之價金數額，自應依同品質物品之市場
      價值與系爭瑕疵物之買賣價金並其滅少後之實際價格相比較，以為計算之基準
      。倘買賣當時之價金與市價相當，固應以市價扣除瑕疵物品之實際價值，為買
      受人所得主張減損價值損失之數額。倘買賣價金較市價為低時，不問出賣人是
      否有將瑕疵物品減損之價值扣除之意，如仍以市價扣除實際價值以為計算其減
      少之價值損失數額，則失諸公平。是以法院於計算買受人得請求之減少價金數
      額時，自應先調查買賣當時之市價與買賣價金是否相當，方能為適當之裁量（
      最高法院八十六年度台上字第一六一五號判決參照）。查原告售與被告之單價
      為每碼五十元，業如上述，被告雖請求按每碼出口單價五十六元計算，減少二
      千五百七十二碼之價金十四萬四千零三十元，然此顯逾本件買賣售價，亦超過
      實際布疋瑕疵數額，揆諸前揭判決意旨，自不合理，而應以本件買賣價額每碼
      五十元為標準，按實際瑕疵碼數二五七一．六二碼計算。依此方式，此部分應
      予減少價金十二萬八千五百八十一元。
    (三)嚴重色差：系爭布疋因色差致造成被告國外客戶損失，而向被告求償美金五八
      ０八．五九元，亦有求償證明在卷可佐，被告就此部分請求減少價金，應屬有
      據。茲兩造於言詞辯論時同意美金匯率按新台幣三十三元計算（見本院卷第五
      十二頁），是前開美金五八０八．五九元折合新台幣計十九萬一千六百八十三
      元（採四捨五入）。
六、被告另雖辯稱因原告不肯補齊短少布疋，致被告臨時向訴外人緯誠公司訂購不足
    之布疋，且迫於交貨期限，不得不以空運方式運抵國外，致支出空運費用六萬一
    千四百五十五元，此部分亦應扣除云云。惟此據原告否認，堅稱係因被告認貨有
    瑕疵，不願接受餘貨，且原告亦不知被告以空運方式出貨給國外客戶等語。查被
    告自承係於九十二年六月二日向訴外人緯誠公司訂貨，該日期顯在兩造九十二年
    六月二十日之前，而觀諸卷附協議書內容，對原告未交之三千四百八十二碼部分
    ，隻字未提，證人丁○○復證稱當時被告代表陳瑞琪先生來找伊，表示被告尚須
    出三千多碼的貨給國外客戶時，伊有詢問陳瑞琪是否為本件訂單所餘之貨，但陳
    瑞琪告知不是，因被告尚欠原告貨款未付清，原告自不可能再接被告訂單，故伊
    以朋友之身分，轉介陳瑞琪向瑋誠訂貨（見本院卷第五十頁）。足認原告主張兩
    造於九十二年六月二十日協議時，就所餘三千四百八十二碼部分，被告已同意不
    再要求原告出貨，雙方係就交貨不足及水洗縮率過大一併為價金減少百分之二二
    ．五之協商合意，應堪信為真實。被告辯稱原告尚有出貨義務，須負擔空運費用
    ，故應於價金扣抵一節，核與上開證據不符，要難採信。
七、綜上，被告計得請求減少價金六十八萬五千零七十九元。查本件買賣價金雙方合
    意係以實際出貨數量三萬二千四百二十八碼計算，總計一百六十二萬一千四百元
    ，減少價金後為九十三萬六千三百二十一元，扣除被告已付之六十九萬一千九百
    九十八元，尚餘二十四萬四千三百二十三元。因協議書約定「上述貨款金額均為
    未稅金額，甲方於結算時須將稅額一併付清給乙方。」（見本院卷第十六頁），
    故上開金額加計百分之五營業稅後為二十五萬六千五百三十九元（採四捨五入）
    。從而原告本於買賣法律關係，訴請被告給付價金，於二十五萬六千五百三十九
    元及九十三年一月十八日起（起訴狀繕本送達翌日）至清償日止按年息百分之五
    計算之法定遲延利息範圍內，洵屬有據，應予准許，逾此部分之請求為無理由，
    應予駁回。
八、本件原告及被告均陳明願供擔保，聲請宣告假執行及免為假執行，因原告勝訴部
    分，所命給付金額未逾五十萬元，應依職權宣告假執行，爰僅就被告聲請免為假
    執行部分酌定相當擔保金額准許之。至原告敗訴部分，其假執行之聲請即失所附
    麗，併予駁回。
九、據上論結，原告之訴為一部有理由，一部無理由，依民事訴訟法第七十九條、第
    三百九十條第二項、第三百九十二條第二項、第三項，判決如主文。
中　　　華　　　民　　　國　　九十三　　年　　　三　　　月　　 十七 　　日
                              民事第四庭  法  官    盧彥如
正本係照原本作成
如對本判決上訴，須於判決送達後廿日內向本院提出上訴狀
中　　　華　　　民　　　國　　九十三　　年　　　三　　　月　　 十七 　　日
                                          書記官    陳素卿
